臺灣高等法院刑事判決　　　　　　　　96年度上訴字第3346號
上　訴　人　臺灣板橋地方法院檢察署檢察官
被　　　告　甲○○
上列上訴人因被告違反廢棄物清理法案件，不服臺灣板橋地方法
院95 年度訴字第1073號，中華民國96年6月14日第一審判決（起
訴案號：臺灣板橋地方法院檢察署95年度偵字第3100號），提起
上訴，本院判決如下：
    主  文
上訴駁回。
    理  由
一、公訴意旨略以：被告甲○○前於民國91年 7月25日，因違反
    廢棄物清理法，經法院判處有期徒刑1年4月確定，於93年 6
    月27日縮刑期滿執行完畢。詎其猶不知悔悟，明知未經主管
    機關許可，不得提供土地回填或堆置廢棄物。竟自94年8月6
    日起，未經主管機關許可，趁不知情之地主鄧振幅將臺北縣
    三峽鎮○○○○段 154號地號土地，以新臺幣（下同）50萬
    元代價委託其施作擋土牆，被告甲○○竟擅自將該地供人載
    運含有塑膠、磚塊、鋼筋及土石等營建用廢棄土前往傾倒，
    復以日薪2500元之報酬，僱請不知情之李信宜駕駛挖土機，
    從事整地工作，迄至94年 8月10日上午11時許，適有不知情
    之許庭才載運廢棄物入內傾倒之際，為警當場查獲李信宜和
    許庭才2人，始循線查悉上情（鄧振福、李信宜及許庭才3人
    ，已由檢察官另為不起訴處分在案）。因認被告甲○○涉犯
    廢棄物清理法第46條第1項第4款前段之未領有清除許可文件
    而從事廢棄物清除處理罪等語。
二、按犯罪事實應依證據認定之，無證據不得認定犯罪事實；又
    不能證明被告犯罪者，即應諭知無罪之判決，刑事訴訟法第
    154條第2項、第301條第1項分別定有明文；又認定犯罪事實
    所憑之證據，雖不以直接證據為限，間接證據亦包括在內，
    然而無論直接證據或間接證據，其為訴訟上之證明，須於通
    常一般人均不致有所懷疑，而得確信其為真實之程度者，始
    得據為有罪之認定，倘其證明尚未達到此一程度，而有合理
    之懷疑存在時，即難遽採為不利被告之認定，最高法院88年
    度臺上字第954號判決意旨可資參照。
三、公訴人認被告甲○○涉犯廢棄物清理法第46條第1項第4款罪
    嫌，無非係以(1)被告之自白、(2)證人鄧振福、李信宜、鄧義
    和之證詞、(3)查獲現場照片 8幀、(4)臺北縣三峽鎮清潔隊環
    保稽查紀錄表暨會勘紀錄影本各 1紙等為其主要論據。訊據
    被告甲○○堅決否認有上開犯行，辯稱：回填泥土的部分，
    是伊受僱於地主鄧振福，伊叫的泥土是可以種花種菜的土，
    至於在擋土牆旁邊含塑膠、磚塊、鋼筋及土石的土，是之前
    地主房子倒掉所留等語。
四、經查：
  (一)按未依廢棄物清理法第41條第 1項規定領有廢棄物清除、處
    理許可文件，從事廢棄物貯存、清除、處理者，應依同法第
    46條第1項第4款處以刑責，其所定廢棄物之範圍，依廢棄物
    清理法第2條第1項規定，則分為一般廢棄物及事業廢棄物二
    種（其中一般廢棄物，係由家戶或其他非事業所產生之垃圾
    、糞尿、動物屍體等足以污染環境衛生之固體或液體廢棄物
    ，另事業廢棄物又分為有害事業廢棄物及一般事業廢棄物，
    其有害事業廢棄物，係由事業機構所產生具有毒性、危險性
    ，其濃度或數量足以影響人體健康或污染環境之廢棄物，而
    一般事業廢棄物，則係由事業機構所產生有害事業廢棄物以
    外之廢棄物）。又營建廢棄土包括建築工程、公共工程及建
    築物拆除工程施工所產生之剩餘土石方、磚瓦、混凝土塊，
    均為有用資源，非屬廢棄物範圍，其主管機關為內政部營建
    署。至於因施工所附帶產生之金屬屑、玻璃碎片、塑膠類、
    木屑、竹片、紙屑、瀝清等廢棄物，則屬於一般事業廢棄物
    ，依廢棄物清理法規定，由行政院環保署主管。另依內政部
    「營建剩餘土石方處理方案」規定，營建剩餘土石方之種類
    ，包括建築工程、公共工程及相關拆除施工所產生之泥、土
    、砂、石、磚、瓦、混凝土塊等。惟如營建剩餘土石方混雜
    鋼筋、廢木板等廢棄物時，則為營建混合物，仍屬廢棄物範
    圍，應依廢棄物清理法相關規定妥善清除處理或再利用（行
    政院環境保護署94年 1月11日環署廢字第0940000287號函可
    資參照）。
  (二)本件依臺北縣三峽鎮清潔隊環保稽查員簡李寬於94年 8月10
    日至臺北縣三峽鎮○○路○段192號旁疑非法整地現場勘查並
    拍攝照片，其稽查情形為：有營建廢棄土數堆（如照片），
    屬非法棄置，未發現申請文件，本所將依法處理，並限期清
    除等情，有臺北縣三峽鎮清潔隊環保稽查記錄表 1件及現場
    照片 8幀附卷可參（附於臺灣板橋地方法院檢察署94年度偵
    字第 13660號偵查卷第40至44頁）；嗣經檢察官函囑臺北縣
    政府警察局三峽分局偵查員許賢文查察前開地址，其非法整
    地之地號等資料，經其與地主鄧振福與臺北縣三峽鎮公所清
    潔隊稽查員簡李寬會勘該處為「（臺北縣三峽鎮○○○○○
    段154地號」一節，亦有會勘紀錄、三峽鎮○○○○段0000-
    0000地號土地登記第二類謄本（地號全部）及地籍圖謄本各
    1 件在卷可憑（附於同前偵卷第75至80頁）；證人即臺北縣
    環保局第六課事業廢棄物股長袁仲宇於原審審理時，依審判
    長在上開拍攝之 8幀彩色現場照片上用鉛筆依序編號並提示
    其閱覽後，結證稱：第一張是剩餘土石方，第二張伊左手邊
    這部分是剩餘土石方，右邊看起來是營建混合物，第三張看
    不到，第四張跟前面第二張是一樣的，第五張比較無法判斷
    ，因為照片看起來不是很清楚，第六張與第二、四張是一樣
    的，第七張無法判斷，第八張確定是營建混合物，判斷營建
    混合物是因為有一些紅磚、瓦片，像人家拆房子拆下來的，
    主要是磚瓦為主，垃圾是很少量，本案照片因為有寶特瓶，
    卷附第二張照片角落有一些塑膠類的東西，第八張有袋子，
    還有第三張的寶特瓶，若摻雜這些就是營建混合物，若排除
    這些就是剩餘土石方，混擬土塊也是剩餘土石方等情（見原
    審卷第91至92頁、96年 5月31日原審審判筆錄第4至5頁）。
    復經核閱上開查獲後所卷附之現場照片，可見當時現場堆置
    之物品，其主要成分為營建剩餘土石方（磚塊、瓦片、土石
    、混擬土均屬之），而第二、四、六張照片之右側擋土牆邊
    堆置之磚瓦，雖其間夾雜一、二件塑膠類物品、塑膠袋、寶
    特瓶等廢棄物，但均占極少量，且證人即地主鄧振幅之子鄧
    義和於原審結證稱：是伊和被告討論整地之事，伊房子有倒
    掉，倒掉的房子還沒清除，（提示偵卷第42、43、44頁下方
    照片辨識該 3張照片都有橘色塑膠瓶罐，第42頁下方磚塊，
    是已經有還是後來才有？）磚塊是後來才有，但伊不知是否
    舊房子留下的，42頁上方堆置木材的地點就是舊房子所在地
    等語（見原審卷第71頁），證人即受僱於被告在上址進行整
    地工作之邱聰銳於原審亦結證稱：伊作時有舊房子留下的磚
    、瓦等語（見原審卷第73頁）。既然被告於上址進行整地前
    ，上址已留有舊房子倒掉後所留之磚、瓦等物，再參以證人
    鄧義和所證稱倒掉之舊房子所在地於警方查獲本案時確係堆
    置木材，而無磚、瓦等物殘留，有照片在卷可證（見前偵卷
    第42頁），則被告所辯：擋土牆邊的磚、瓦、塑膠瓶等物，
    是之前地主倒掉房子所留下等語，尚非無據。更何況，該堆
    磚、瓦中，檢察官所指之塑膠瓶、塑膠袋或紙杯等，數量甚
    少，且多在表面，與一般自外運載廢棄物傾倒，其內塑膠瓶
    、塑膠袋等廢棄物量皆頗大之情形，迥然相異，該等極少量
    塑膠瓶、塑膠袋等物亦不能排除係至現場工作之工人隨手棄
    置者。又第五、七張照片顯示廢棄土之內容，應屬混擬土之
    剩餘土石方，並無公訴人所指訴夾雜有鋼筋之一般事業廢棄
    物之情形，有照片在卷可參。至於檢察官所舉之證人李信宜
    、許庭才於警詢中僅證稱：受僱於被告駕駛挖土機整地及載
    運花土倒於上址等語（見前偵卷第4至7頁），證人鄧振福於
    警詢中亦係證稱：伊分辨不出什麼土等語（見前偵卷第 9頁
    ），均未能說明現場各個不同成堆之土石或磚、瓦、塑膠製
    品之來源，偵查檢察官亦未對此有所究明，舉證實有不足。
    綜上，被告上揭辯解尚非不可採信，檢察官未細分剩餘土石
    方與廢棄物之區別，而以供證內容不明確之證人證言，認被
    告將上開土地供人傾倒廢棄物，尚非無疑，自難採為被告犯
    罪之証據。
  (三)檢察官函囑臺北縣政府警察局三峽分局偵查員許賢文查察前
    址，經其與地主鄧振福與臺北縣三峽鎮公所清潔隊稽查員簡
    李寬會勘該處結果：「... 原三峽鎮公所稽查發現之營建廢
    棄土數堆已清除，現場闢為菜園及停車場，僅能依原稽查照
    片判斷當時棄置物為營建廢棄土... 」，有臺北縣政府環境
    保護局94年11月3日北環四字第0940064654 號函及該局一般
    、事業廢棄物稽查紀錄表各 1件在卷可考（附於同前偵卷第
    67、68頁）；證人即製作該函文之袁仲宇於原審結證稱：其
    製作之臺北縣政府環境保護局94年11月3日北環四字第09400
    64654 號函，其上所稱：僅能依原稽查照片判斷當時廢棄物
    為營建廢棄土之語，其實沒有廢棄土此名稱，因為廢棄土就
    是剩餘土石方等語（見原審卷第93頁、偵查卷第67頁），是
    以本件僅能依原稽查時所拍攝之照片來判斷當時棄置物究為
    何物，而依上開現場照片內容判斷，原則上皆屬剩餘土石方
    ，並無歸類為營建混合物而屬廢棄物清理法之範疇等情形。
  (四)準此，上開照片內顯示之剩餘土石方，既非屬於廢棄物清理
    法第46條第1項第4款所稱之廢棄物，而少許塑膠製品，又難
    以證明係被告供人棄置者，自無課以被告該條項罪刑之餘地
    。此外，復查無其他積極確切證據足以證明被告有違反廢棄
    物清理法之犯行，則公訴人所憑之證據，尚未達於一般人均
    不致有所懷疑，而得確信其為真實之程度，既缺乏足夠積極
    證據佐證，自屬不能證明被告犯罪，原審基此諭知被告無罪
    之判決，經核並無違誤，檢察官上訴意旨略以：被告未領有
    清除許可文件而擅將該地供人載運一般事業廢棄物前往傾倒
    ，從事廢棄物清除處理，已該當廢棄物清理法第46條第 1項
    第4款前段之罪云云，為無理由，應予駁回。
據上論斷，應依刑事訴訟法第368條，判決如主文。
本案經檢察官陳國鳴到庭執行職務。
中　　華　　民　　國　　96　　年　　11　　月　　13  　日
 　　　　　       刑事第一庭審判長法　官  蔡長溪
                                  法　官  謝靜恒
                                  法　官  陳春秋
以上正本證明與原本無異。
如不服本判決，應於收受送達後十日內向本院提出上訴書狀，其
未敘述上訴之理由者並得於提起上訴後十日內向本院補提理由書
（均須按他造當事人之人數附繕本）。
                                  書記官  李家敏
中　　華　　民　　國　　96　　年　　11　　月　　14　　日
